【裁判字號】    95,台上,1799
【裁判日期】    950413
【裁判案由】    強盜
【裁判全文】
最高法院刑事判決            九十五年度台上字第一七九九號
    上  訴  人  甲○○
                        街12.
上列上訴人因強盜案件，不服台灣高等法院高雄分院中華民國九
十二年七月四日第二審判決（九十二年度上訴字第九四八號，起
訴案號：台灣屏東地方法院檢察署九十二年度偵字第五二四號）
，提起上訴，本院判決如下：
    主  文
上訴駁回。
    理  由
本件原判決認定上訴人甲○○意圖為自己不法之所有，於民國九
十二年一月九日上午六時五十分許，攜帶自己所有足供兇器使用
之水果刀一把，並戴安全帽及口罩遮掩面容，進入屏東縣屏東市
○○路八十一之四號巨蛋超商，徒手以強暴方法將被害人超商店
員林俊傑強制推入儲藏室廁所關閉，並以現場之樂透機、鋁梯等
物品抵住廁所門口，限制被害人之行動自由，致其無法抗拒，再
至店內櫃台取得鑰匙打開抽屜，並取走抽屜內之現款新台幣（下
同）十一萬八千元後逃逸，嗣上訴人因良心不安，越二日後，自
動與該超商人員連絡，於同年月十二日晚上與該店負責人曾志鵬
見面洽談和解事宜，經曾志鵬向警方報案，因而查獲，警方並扣
得上訴人於作案後不慎遺落現場之水果刀一把等情。係以上開事
實，業據上訴人於警詢、偵查及一審審理時坦承不諱，核與被害
人及該超商負責人曾志鵬指述情節相符，並有現場照片、贓物保
領結附卷可稽，復有上訴人犯罪時所持水果刀一把扣案佐證，事
證明確，為其所憑之證據及認定之理由。而以上訴人於原審辯稱
：當時伊未攜帶水果刀，伊只是將被害人推入儲藏室廁所，並沒
有使被害人達到不能抗拒之程度，又因該超高收銀機鎖住，伊打
開旁邊一個沒有上鎖之抽屜，找到一把螺絲起子，又看到抽屜內
有一把水果刀，乃用該水果刀撬開收銀機後，即將之丟在地上，
該水果刀是超商所有，再伊是與超商負責人曾志鵬和解後，曾志
鵬勸伊去自首，伊因害怕被刑求，就請一位綽號「峰哥」據說是
警方線民之朋友陪同去警所自首，一審未依自首減刑，顯有未當
云云，如何均係避重就輕邀獲減刑之詞，不足採信，於理由內一
一加以指駁說明。並核上訴人所為，係犯刑法第三百三十條第一
項之攜帶兇器強盜罪，公訴人起訴認上訴人係犯同法第三百二十
八條第一項之普通強盜罪，尚有未洽，起訴法條應予變更。第一
審判決適用刑法第三百三十條第一項、第三十八條第一項第二款
，審酌上訴人之品行、犯罪動機、目的、手段、所生危害及犯罪
後坦承錯誤，態度良好，且在到案前即與被害人達成和解等一切
情狀，量處有期徒刑七年，扣案之水果刀一把，係上訴人所有供
犯罪所用之物，併予宣告沒收。復說明上訴人不另成立妨害自由
之理由，因公訴人認此部分與前開強盜罪科刑部分有裁判上一罪
之關係，故不另為無罪之諭知，認事用法皆無不合，量刑亦稱允
當，因而予以維持，駁回上訴人在第二審之上訴，經核於法並無
違誤。上訴意旨略稱：本件依被害人之陳述，係其主觀上之畏懼
，依客觀情境及上訴人行為態樣並未致被害人不能抗拒之程度，
原判決適用法則不當。又原判決認上訴人係投案而非自首，無非
以警員王世輝之證述為唯一論據，對被害人有無報案或調錄影帶
及為何有上訴人姓名、住址等登記情事相關事證，均未予調查，
有應於審判期日調查之證據未予調查之違法等語。惟查原判決係
以上訴人頭戴安全帽及口罩掩住臉部，於進入巨蛋超商後，即將
在儲藏室補貨聽到聲音出來之被害人之手扭轉，推入儲藏室廁所
內，而後以鋁梯、樂透機抵住儲藏室之門，且上訴人身材高大壯
碩，被害人則瘦弱矮小，故認被害人對於上訴人突如其來之強暴
行為，不僅其主觀上甚為懼怕，已達於不敢抗拒之程度，在客觀
上亦達於不能抗拒之程度，此項論斷，尚與經驗法則及論理法則
無違。從而原判決論處上訴人攜帶兇器強盜罪刑，自無適用法則
不當之違法。又原判決依據證人即承辦本案警員王世輝到庭證述
其於搶案發生後，如何已掌握上訴人即是搶匪等情，而認定上訴
人在犯案後，警方已知其應係作案之歹徒，雖其嗣與該超商老闆
曾志鵬和解，經勸說到警局投案，但究非自首，亦說明其理由甚
詳，故未依自首之規定予以減刑，並無不合，且無應於審判期日
調查之證據未予調查之情形。上訴意旨仍執陳詞，對於原審採證
認事之職權行使，及原判決已明白論斷之事項，任意指摘違背法
令，難認有理由，應予駁回。
據上論結，應依刑事訴訟法第三百九十六條第一項，判決如主文
。
中    華    民    國  九十五  年    四    月   十三   日
                      最高法院刑事第五庭
                          審判長法官  莊  登  照
                                法官  洪  明  輝
                                法官  黃  一  鑫
                                法官  林  秀  夫
                                法官  徐  昌  錦
      本件正本證明與原本無異
                                      書  記  官
中    華    民    國  九十五  年    四    月          日
附錄本案論罪科刑法條
刑法第三百三十條第一項
犯強盜罪而有第三百二十一條第一項各款情形之一者，處七年以
上有期徒刑。
                                                     Ｍ


司法院資訊處製作；財團法人民間司法改革基金會備份。
